【裁判字號】    95,自緝,290
【裁判日期】    950726
【裁判案由】    詐欺
【裁判全文】
臺灣臺中地方法院刑事判決             95年度自緝字第290號
自  訴  人  乙○○
                      0號12.
被      告  甲○○  40歲民.
                      弄二二號.
上列被告因詐欺案件，經自訴人提起自訴，本院判決如下：
    主    文
本件自訴不受理。
    理    由
一、自訴意旨如自訴狀所載。
二、按憲法第十六條規定人民有訴訟之權，乃屬人民在司法上之
    受益權，包括人民得依法定程序提起及實施訴訟之制度性保
    障；人民已依法取得之訴訟權，即屬合法正當之信賴利益，
    自不得因嗣後法律之修正而予剝奪，而自訴行為是否合法，
    係以提起時之法律規定為準，其提起時為法所准許者，既屬
    合法之自訴，自不因嗣後法律修正對自訴權之行使更有所限
    制而受影響。此依刑事訴訟法施行法第七條之三後段「修正
    刑事訴訟法施行前已依法定程序進行之訴訟程序，其效力不
    受影響。」所定舊程序從舊法之原則予以解釋，亦得相同之
    結論。本件自訴之提起係於新修正之刑事訴訟法九十二年九
    月一日施行前之八十六年五月二日，自應適用舊刑事訴訟法
    之規定，縱自訴人於九十二年十一月二十一日將原委任之自
    訴代理人許嘉哲律師、黃文崇律師解除委任，有解除委任狀
    二份在卷可憑，亦屬合法，本院當無庸依新法第三百二十九
    條第二項、第三十七條第二項之規定，以裁定限定期間命自
    訴人委任律師為自訴代理人，本件於新法實施後之自訴行為
    ，仍可由自訴人本人行之（參高院九十二年八月一日刑事訴
    訟法新制法律研討會第十六號問題討論結論），核先敘明。
三、按自訴代理人經合法通知無正當理由不到庭，應再行通知，
    並告知自訴人。自訴代理人無正當理由仍不到庭者，應諭知
    不受理之判決，刑事訴訟法第三百三十一條定有明文，復依
    新修正刑事訴訟法施行法第七條之三前段之規定：「中華民
    國九十二年一月十四日修正通過之刑事訴訟法施行前，已繫
    屬於各級法院之案件，其以後之訴訟程序，應依修正刑事訴
    訟法終結」。本件自訴人係於刑事訴訟法修正前提起本件自
    訴，基於訴訟權之保障，雖自訴人於刑事訴訟法修正後始解
    除自訴代理人之委任，揆諸前開說明，自訴人於八十六年五
    月二日提本件自訴之際，既屬合法自訴，自不因嗣後法律對
    於自訴權行使之限制而受影響，然而，新修正之刑事訴訟法
    業已刪除自訴人經合法傳喚，無正當理由不到場者，得命拘
    提之規定，是未命自訴人補正自訴代理人之案件，若自訴人
    經合法傳喚無正當理由，仍不到庭，而其又未委任律師為代
    理人時，參照新法第三百二十九條規定意旨，凡檢察官於準
    備及審判期日所得為之訴訟行為，例如聲請調查證據、整理
    爭點、詰問證人、鑑定人、為事實及法律之辯論等，即必須
    由自訴人為之，自訴人經合法通知無正當理由不到庭，經再
    行通知仍不到庭，亦不委任律師為代理人者，將嚴重影響自
    訴程序之進行，本件自訴人先於九十五年六月一日由自訴人
    本人收受本院所寄發之九十五年六月十九日準備程序傳票一
    件，無正當理由未於本院開庭時到庭，復再經本院於九十五
    年六月二十二日由自訴人本人再度收受九十五年七月十一日
    下午三時之準備程序傳票，且於此次送達證書中業經載明「
    自訴人經合法傳喚無正當理由不到庭者，應諭知不受理」之
    失權效果，詎自訴人無正當理由仍未到庭，有本院送達證書
    二紙、前開二期日準備程序筆錄在卷可稽，足徵自訴人對於
    自訴之不重視，是本依前開新修正刑事訴訟法第三百三十一
    條針對自訴代理人經合法通知無正當理由二次不到庭失權規
    定之意旨，及防免自訴人利用訴訟又漠視程序之配合及進行
    ，而肇致自訴程序之延宕及懸而未決，應諭知不受理之形式
    判決，以終結自訴程序。
據上論結，依刑事訴訟法第三百三十一條，判決如主文。
中    華    民    國    95    年    7     月    26    日
                  刑事第二庭    審判長法  官  林清鈞
                                      法  官  郭書豪
                                      法  官  林慧英
上正本證明與原本無異。
如不服本判決，應於送達後十日內向本院提出上訴狀（須附繕本
），上訴於台灣高等法院台中分院。
                                書記官  賴玉真
中    華    民    國    95    年    7     月    26    日


司法院資訊處製作；財團法人民間司法改革基金會備份。
